臺灣新北地方法院民事裁定
111年度消債抗字第23號
抗  告  人  黃淑惠
代  理  人  黃志仁律師
上列抗告人依消費者債務清理條例聲請更生事件，對於中華民國
111 年6 月13日本院110 年度消債更字第386 號裁定提起抗告，
本院裁定如下：
    主  文
抗告駁回。
抗告程序費用由抗告人負擔。
    理  由
一、本件抗告意旨略以：
　㈠抗告人子女自民國108 年9 月起至110 年5 月止之生活支出
    ，有紀錄可查詢之金額約新臺幣（下同）233,097 元，平均
    每月支出約11,100元（計算式：233,097 ÷21），依此抗告
    人每月應分擔之扶養費至少14,050元【計算式：（保姆費20
    ,500元＋生活費11,100元－育兒津貼3,500 元）÷2】，加計房
    租及水、電、瓦斯費10,394元、交通費1,280 元、膳食費7,
    000 元、手機費624 元，每月必要生活支出為33,348元，故
    每月可處分餘額為12,427元（計算式：45,775－33,348）。
  ㈡抗告人現積欠債務約823,239 元，縱違約之年息皆以15%計算
    ，每月之利息約10,290元（計算式：823,239×15%÷12），以
    抗告人每月可處餘額扣除利息後，僅約2,137元可償還本金
    ，償還全部債務約需32.1年，況依契約約定之利息，實際上
    顯無法償還到本金，故依抗告人之財務狀況應有不能清償之
    虞。
　㈢綜上，原裁定駁回抗告人之聲請，顯有違誤，賜准撤銷原裁
    定，並為開始更生之裁定等語。
二、按債務人不能清償債務或有不能清償之虞者，得依本條例所
    定更生或清算程序，清理其債務。聲請更生或清算不合程式
    或不備其他要件者，法院應以裁定駁回之，但其情形可以補
    正者，法院應定期間先命補正，消費者債務清理條例（下稱
    消債條例）第3 條、第8 條定有明定。是以，債務人若無不
    能清償債務或不能清償之虞，則難認合於消債條例第3 條之
    要件，法院即應駁回其更生聲請。次按所謂「不能清償」，
    指債務人因欠缺清償能力，對已屆期之債務，全盤繼續處於
    不能清償之客觀經濟狀態者而言；又所謂「不能清償之虞」
    ，係指依債務人之清償能力，就現在或即將到期之債務，有
    不能清償之蓋然性或可能性而言。易言之，債務人之狀態如
    置之不理，客觀上得預見將成為不能清償之情形而言，此將
    來發生不能清償之事實，不必達到高度之確信。至於債務人
    之清償能力，則包括財產、信用及勞力（技術），並不以財
    產為限，必須三者總合加以判斷仍不足以清償債務，始謂欠
    缺清償能力而成為不能清償（第二屆司法事務官消債問題研
    討第4 號，司法院民事廳消費者債務清理條例法律問題研審
    小組意見參照）。
三、經查：
　㈠抗告人聲請更生程序，曾於原審具狀表示自109 年11月起任
    職於山形心心有限公司，目前平均每月薪資收入為45,775元
    等語，並提出勞工保險局勞工保險異動查詢、山形心心有限
    公司109 年10月至110 年9 月員工薪（工）資獎金明細等件
    影本在卷可稽，堪信其所稱任職之公司及月收入數額為真，
    應為可採；又抗告人每月支出部分，業經原審認定每月生活
    開銷為19,298元（包括房屋租金及水費、電費、瓦斯費分擔
    額10,394元、交通費1,280 元、膳食費7,000 元、手機費62
    4元），加計抗告人扶養未成年子女之扶養費12,000元，故
    抗告人每月必要支出為31,298元（計算式：19,298＋12,000
    ）。是以，抗告人每月平均收入45,775元，扣除每月必要支
    出31,298元後，每月可餘14,477元（計算式：45,775－31,29
    8），參酌抗告人之債務總金額823,239元，及其為81年4月
    出生，現年30歲，距離法定退休年齡65歲尚有35年，核應可
    在未來相當期限內逐步將債務清償完畢。
　㈡抗告人雖檢附抗證1 號表示其每月應負擔之扶養費為14,050
    元，每月可處分餘額為12,427元，每月可處分餘額於扣除利
    息後，僅約2,137 元可償還本金，若要償還全部債務，約需
    32.1年云云，然行政院自111 年8 月1 日起，已將0 歲至5 
    歲以下孩童之育兒津貼，自原先每月3,500元調高至5,000元
    ，核應足減輕抗告人因而增加之扶養費支出，且原審評估抗
    告人仍有長達35年之職業生涯可期，每月薪資收入亦有相當
    數額，每月可供清償債務之金額亦非少數，審酌其未來可正
    常獲得之勞務報酬、財產、目前生活必要支出情形，認抗告
    人客觀上之經濟狀態仍具有清償能力，是抗告人主張其有不
    能清償債務之虞之情事存在，洵非可取。
　㈢從而，本院於衡酌抗告人之財產、信用及勞力（技術）狀況
    後，認為其每月收支尚有相當餘額，日後非無清償所欠債務
    之可能，難認有何不能清償債務之虞，是原審以抗告人不符
    合消債條例第3 條所定要件駁回其聲請，於法並無不合。
四、綜上，抗告人聲請更生，顯與首開規定不符，不能准許。原
    裁定駁回抗告人更生之聲請，洵無違誤。抗告意旨指摘原裁
    定不當，求為廢棄，為無理由，應予駁回。
五、據上論結，本件抗告為無理由，爰依消債條例第11條第2項
    、第15條、民事訴訟法第495 條之1 第1 項、第449 條第1
    項、第95條、第78條，裁定如主文。
中　　華　　民　　國　  111　 年　　 9　  月　　 6 　 日
                  民事第六庭  審判長法  官　許瑞東

                                    法  官  陳幽蘭

                                    法  官  宋家瑋
以上正本證明與原本無異。
本裁定除以適用法規顯有錯誤為理由外，不得再抗告。如提起再
抗告，應於收受後10日內委任律師為代理人向本院提出再抗告狀
。並繳納再抗告費新臺幣1,000 元。
中　　華　　民　　國　  111 　年　　 9    月　　  6   日
                                    書記官　張韶安